【裁判字號】    98,重訴,7
【裁判日期】    980825
【裁判案由】    侵權行為損害賠償
【裁判全文】
臺灣高等法院臺南分院民事判決  98年度重訴字第7號
原      告  丁○○○
訴訟代理人  乙 ○ ○
原      告  戊 ○ ○
            丙 ○ ○
兼上列二人共
同法定代理人 乙 ○ ○  住同.
被      告   甲 ○ ○  住台.
                       身分證.
上列當事人間因被告甲○○過失致死案件，原告提起刑事附帶民
事訴訟請求損害賠償，由本院刑事庭裁定移送前來（98年度重交
附民字第12號），本院於中華民國98年8月11日言詞辯論終結，
判決如下︰
    主  文
被告應給付原告丁○○○新臺幣參拾參萬貳仟伍佰陸拾陸元、給
付原告戊○○新臺幣壹萬肆仟玖佰柒拾壹元、給付原告丙○○新
臺幣陸萬玖仟玖佰柒拾柒元、給付原告乙○○新臺幣壹拾柒萬零
玖佰伍拾元，並均自九十八年二月二十六日起至清償日止，按年
息百分之五計算之利息。
原告其餘之訴駁回。
訴訟費用由被告負擔十分之一，餘由原告平均負擔。
原告假執行之聲請駁回。
      事實及理由
一、原告方面：被告甲○○於民國96年4月27日駕駛車號R6-6718
    號自小客車，沿台一線公路內側車道由南往北行駛，於同日
    13時5分許，行經該公路315.6公里處之統一精工股份有限公
    司（下稱統一公司）新市廠大門口之交岔路口時，本應注意
    該處路段限速70公里，卻貿然以80公里以上之時速超速行駛
    ，復未注意車前狀況，闖越紅燈，逕行駛入上開交岔路口，
    其車頭撞擊沿台一線公路由北往南行駛至上開交叉路口欲左
    轉進入統一公司新市廠之陳信安所駕駛車號3J-4926號自小
    客車右側車身，致陳信安遭受有顱腦損傷、頭部多處挫裂傷
    及右前臂挫傷合併骨折等傷害，雖經送醫救治，仍因傷重而
    於同日13時47分許死亡。被害人陳信安為原告丁○○○（26
    年10月24日生）之次子，原告戊○○（83年10月14日生）、
    丙○○（86年11月13日生）之父，原告乙○○之夫，爰依民
    法第184條第1項前段、第192條第1項、第2項、第191條之2
    及第194條之規定，本於侵權行為損害賠償之法律關係，請
    求被告賠償就本件事故所受損害：原告乙○○支出被害人陳
    信安之殯葬費391,000元，原告丁○○○、戊○○、丙○○
    之扶養費分別為239,035元、344,381元、416,615元，精神
    慰撫金損害原告乙○○250萬元、原告丁○○○、戊○○、
    丙○○各200萬元。聲明求為判決：
    (一)被告甲○○應給付原告丁○○○2,956,141元、給付原告
      戊○○2,688,761元、給付原告丙○○2,833,230元、給付
      原告乙○○2,891,000元，及自起訴狀繕本送達翌日起至
      清償日止，按年息百分之5計算之利息。
    (二)訴訟費用由被告負擔。
    (三)原告願供擔保，請准宣告假執行。
二、被告則否認有超速及闖紅燈之事實，並稱在本件車禍事故，
    伊雖有未注意車前狀況之過失，但被害人陳信安轉彎車沒有
    讓直行車先行，為本件車禍主要之肇事責任。對於本件車禍
    事故，原告乙○○主張支出殯葬費、原告丁○○○、戊○○
    及丙○○主張之扶養費損害部分均無意見，惟原告四人請求
    之精神慰撫金過高，且應扣減已受領強制汽車責任險保險理
    賠金150萬元及伊所賠付之90萬元等語。聲明求為判決：
    (一)原告之訴駁回。
    (二)訴訟費用由原告負擔。
    (三)如受不利判決，願供擔保，請准宣告免為假執行。
三、原告主張被告於民國96年4月27日駕駛車號R6-6718號自小客
    車，沿台一線公路內側車道由南往北行駛，於同日13時5分
    許，行經該公路315.6公里處統一公司新市廠大門口之交岔
    路口時，疏未注意車前狀況，其車頭撞擊沿台一線公路由北
    往南行駛至上開交叉路口欲左轉進入統一公司新市廠之陳信
    安所駕駛車號3J-4926號自小客車右側車身，致陳信安遭受
    有顱腦損傷、頭部多處挫裂傷及右前臂挫傷合併骨折等傷害
    ，雖經送醫救治，仍因傷重而於同日13時47分許死亡。被害
    人陳信安為原告丁○○○（26年10月24日生）之次子，原告
    戊○○（83年10月14日生）、丙○○（86年11月13日生）之
    父，原告乙○○之夫；就本件事故所受損害：原告乙○○支
    出被害人陳信安之殯葬費391,000元，原告丁○○○、戊○
    ○、丙○○之扶養費分別為239,035元、344,381元、416,61
    5元之事實，為被告所不爭執，並有道路交通事故現場圖、
    道路交通事故調查報告表(一)(二)、事故現場照片16張、相驗屍
    體證明書、檢驗報告書各一件在卷可憑（見相驗卷第22-25
    、37-44、51-55頁），此部分事實自堪信為真實。
四、原告另主張本件車禍事故係因被告超速且闖越紅燈所肇致，
    被害人係打開安全帶欲由右前門離開，並非未繫安全帶等語
    ；惟為被告所否認，並以被害人轉彎車未讓直行車先行致生
    事故且未繫安全帶才造成死亡損害擴大結果置辯，本院查：
    (一)按刑事訴訟法第五百零四條所謂，應以刑事判決所認定之
      事實為據者，係指附帶民事訴訟之判決而言，如附帶民事
      訴訟經送於民事庭後，即為獨立民事訴訟，其裁判不受刑
      事判決認定事實之拘束（見最高法院48年台上字第713號
      判例意旨）。
    (二)被告駕車肇事當時確未遵守車速限制超速行駛：
      查被告於上開時地駕車發生事故，如前所述。本件車禍事
      故地點最高速限為時速70公里，有道路交通事故調查報告
      表1份可按（見台灣台南地方法院檢察署96年度相字第614
      號相驗卷〈下稱相驗卷〉第22頁）。本件被告雖於第1次
      警詢時陳稱：肇事時車速為時速60公里等語（見相驗卷第
      28頁）。經查被害人陳信安所駕駛車號3J-4926號自小客
      車為福特TIERRA車型其車重量為1,200公斤，有電腦網路
      所下載之該型車規格表一份在卷可憑（見本院97年度交上
      易字第77號刑事卷〈下稱刑二審卷〉第37頁）。依被告所
      駕駛車號R6-6718號自小客車及陳信安所駕駛車號3J-4926
      號自小客車，加上駕駛人體重，及兩車撞擊後滑行之距離
      分別為15公尺、45公尺，經輸入參數計算所求取撞擊前之
      被告所駕駛車號R6-6718號自小客車之時速為80.26公里、
      被陳信安所駕駛車號3J-4926號自小客車之時速為34.26公
      里，有臺灣省臺南區車輛行車事故鑑定委員會98年2月19
      日南鑑字第0985900482號函在卷可憑（見刑二審卷第53-5
      5頁），該鑑定係以科學方法參考車體及駕駛人體重等重
      量、煞車距離、兩車關係位置撞擊前後出入角度、路面狀
      況摩擦係數等各項數據，所作撞擊前之行車速度鑑定，應
      可採為佐參資料。足見原告主張被告駕車肇事當時超速行
      駛，應可採信，被告辯稱其未超速，自無可取。
    (三)就本件車禍事故，不能證明被告有闖越紅燈：
      1.本件事故發生時，於統一公司大門口前方適有證人楊玉
        龍、洪美麗、吳維屏、洪秀玲、楊周等人正在停等紅
        燈，業據渠等於原審證述在卷（見台南地院96年度交易
        字第149號刑事卷〈下稱刑一審卷〉(一)第114、118、122
        、125、129頁），且兩造均不爭執當時該交岔路口東向
        西之號誌為紅燈，則事發當時交叉路口東向西之號誌為
        紅燈，自堪認定。
      2.據台南縣政府97年3月31日府工交字第0970061275號函
        謂：「96年4月27日當日台一線315 K+600處交通號誌時
        相運作說明如下：第一時相為省道台一線南北向亮圓形
        綠燈、東西向亮紅燈，第二時相為省道台一線南向北亮
        紅燈、北向南為遲閉圓形綠燈、東向西亮紅燈，第三時
        相為省道台一線南北向亮紅燈、東西向亮圓形綠燈。」
        （見刑一審卷(一)第75頁）。本件事故發生時，該交叉路
        口東向西之號誌為紅燈，則被告及被害人之行向號誌有
        二種可能：一為第一時相即二人皆為綠燈，二為第二時
        相即被告行向為紅燈、被害人行向為綠燈。因此，亦不
        能以被害人所行駛之台一線之南下車道，欲左轉進入統
        一大門口之交通號誌，有遲閉圓形綠燈之設計，遽認被
        告有闖紅燈之行為。
      3.證人陳天祥雖於偵查時證稱：係被告闖紅燈，撞死剛從
        統一公司出去的被害人云云（見台灣台南地方法院檢察
        署96年度偵字第14854號偵查卷〈下稱偵查卷〉第11、
        12頁）。但查：
        (1)證人即統一公司警衛陳天祥於一審刑事庭證稱其於本
          件事故發生當時在警衛室外面公司門口管制車輛云云
          。惟據證人楊玉龍、洪美麗、吳維屏、洪秀玲、楊周
          等人於刑事案件原審均證稱從統一公司出來時，並
          未見有人指揮交通等語（見刑一審卷(一)第117、119、
          122、126、129頁）。
        (2)證人陳天祥復證稱：「我所見的情形是當時台一線南
          北向都是紅燈，統一公司大門口也是紅燈，而在台一
          線南下有紅燈左轉的燈號。當時南下車輛要左轉到我
          們公司，而被北上的車輛撞及，北上車輛有稍微煞車
          ，之後又繼續行駛，他以為該左轉車只是要迴轉，不
          知道是要到我們公司，結果兩車就發生碰撞。」等語
          （見刑一審卷(一)第154頁）。惟在刑事庭法官赴現場
          勘驗結果，於證人陳天祥所指其案發當時所處位置即
          統一公司新市廠大門口前方三公尺處觀察，因角度問
          題，並無法觀察到本件交岔路口南北向顯示之號誌燈
          號。且證人陳天祥又證稱：「（本案車禍撞及時是否
          親眼目睹？）我沒看到二台車相撞，我是聽到很大的
          聲音，很大的碰一聲，我才回頭出來看。」等語（見
          刑二審卷第63至67頁）。足見證人陳天祥於原審證述
          其目睹本案車輛撞擊及號誌運作情形，乃其自行推測
          ，無可採信。
        (3)證人陳天祥證稱：「…我只確定南下有紅燈左轉的燈
          號…確實有紅燈左轉的燈號，但時間多少我不知道…
          我所稱的左轉號誌是紅燈加上一個綠色左轉箭頭的號
          誌。」等語（見刑一審卷(一)第157頁）。查本件交通
          事故發生當時，被害人行向之南下車道路口號誌，僅
          有遲閉圓形綠燈，並無左轉箭頭綠燈之設計，業經台
          南縣政府第0970061275號函覆明確。該路口之燈號係
          於本件交通事故發生後之96年6月25日始變更為直行
          箭頭綠燈、並增加左轉箭頭綠燈，有97年3月5日公務
          電話紀錄在卷可憑（見刑一審卷(一)第58、66頁），並
          有卷附現場照片一張可參（見相驗卷第37頁）。
        (4)足見證人陳天祥證述本件交通事故發生時，被告那一
          部車是闖紅燈及被害人行向號誌有左轉箭頭綠燈之設
          計，並非實在。
      4.至於卷附道路交通事故現場圖、道路交通事故調查報告
        表(一)(二)及事故現場照片，僅能分別據以認定本件交通事
        故發生之地點、被告與被害人所駕駛之車輛受損狀況，
        尚無從憑以證明本件交通事故之發生係因被告闖紅燈所
        致。
      5.證人陳天祥之證詞並不足採信，已如上述，復查無其他
        證據可資證明本件車禍事故發生當時台一線北向南、南
        向北之號誌運作情形，原告復未提出其他證據以資證明
        被告於事發時確有闖紅燈之行為，從而，原告引用證人
        陳天祥於刑事庭之證詞，主張被告未遵守行車管制號誌
        闖紅燈，肇致本件車禍事故云云，尚無可採。
    (四)就本件車禍事故，被害人陳信安有轉彎車未讓直行車先行
      之過失：
      1.按汽車行駛至交岔路口，轉彎車應讓直行車先行。道路
        交通安全規則第102條第1項第7款定有明文。
      2.本件車禍事故係被告駕駛自小客車，沿台一線公路內側
        車道由南往北行駛，行經統一公司新市廠大門口之交岔
        路口時，其車頭撞擊沿同公路由北往南行駛至上開交叉
        路口欲左轉進入統一公司新市廠之陳信安所駕駛自小客
        車右側車身，致陳信安遭受傷致死；又不能證明被告未
        遵守行車管制號誌闖越紅燈，已如前述。
        再由警方事故調查報告及現場並車損照片所示，肇事時
        天候晴天、日間自然光線、行車管制號誌交岔路口直路
        路段，是肇事時地之視線與視距均良好，兩車均未注意
        對方行駛動態；肇事後陳信安所駕小客車輪胎滑痕（長
        37.5公尺）起點、刮地痕與碎片等均遺於交岔路口內；
        甲○○之小客車前車頭與陳信安小客車右前側車身碰撞
        致兩車嚴重損壞；甲○○小客車撞擊後失控在撞及於統
        一公司大門前停等紅燈之眾車；顯示兩車碰撞地點應位
        於交岔路口內，碰撞時陳信安小客車車身左斜尚於左轉
        途中，撞擊時王信安車輛應有一相當車速。
        是可據以研判：沿台一公路由北往南行駛至統一公司新
        市廠大門口之交岔路口，欲左轉進入該公司新市廠之被
        害人陳信安所駕駛自小客車即屬轉彎車，依首開規定，
        自應讓沿同一公路由南往北行駛，行經該交岔路口，屬
        直行之被告所駕駛自小客車先行。被害人陳信安駕駛自
        小客車，行經行車管制號誌交岔路口左轉車未讓對向直
        行車先行，致於左轉途中發生碰撞肇事。
      3.臺灣省臺南區車輛行車事故鑑定委員會96年7月26日南
        鑑字第0965902394號函附鑑定意見書（見相驗卷第91至
        93頁）及臺灣省車輛行車事故覆議鑑定委員會96年9月3
        日府覆議字第0966202738號函附覆議意見書（相驗卷第
        100至102頁），亦仍同認就本件交通事故之發生，被害
        人有駕駛自小客車，行經行車管制號誌交岔路口左轉車
        未讓對向直行車先行為肇事主因之過失。
        雖該鑑定意見書作為參考資料中警員連榮宗製作之職務
        報告，其所依據之警員陳清文所觀察事故現場號誌變換
        情形部分，雖有未注意秒差情形之疏失存在的可能，但
        既如前所述之不能證明被告有未遵守行車管制號誌闖越
        紅燈，是將之作為參考資料亦不會影響鑑定結果。
      4.是就本件車禍事故，被害人陳信安有轉彎車未讓直行車
        先行之過失。
    (五)不能證明被害人陳信安未繫安全帶致發生死亡之結果：
      經查：據證人即最先到場救護之陳俊佐證稱：「我到現場
      時被害人頭部流血，上半身趴在右前座，有想要打開車右
      前車門的樣子，當時右前車門有些許的微開。（當時是否
      有看到被害人有無繫帶安全帶？）沒有，但是我看到他上
      半身是趴在右前座，我不知道他是否在車禍發生後，自行
      解開或是事故發生前就未帶安全帶。（是否確定傷者是趴
      在右前座還是車窗？）是趴在右前座上，右前車門有些許
      打開，可以看到被害人頭有一點伸出車外，可以看到其頭
      部所流的血跡有滴出車外。（到現場是否看到有人靠近被
      害人之車輛？）我是遠遠的看，我是第一個靠近被害人車
      輛的人。」等語（見刑一審卷(二)第9-10頁）。然本件車禍
      撞擊猛烈，此觀前述被害人所受傷害情形及二車受損情形
      自明，則被害人於遭劇烈撞擊震盪之後，是否仍能如常理
      性冷靜打開駕駛座旁左側車門逃生，非無疑義，是被害人
      亦非無可能為打開右前車門逃生，而先將繫妥之安全帶解
      開，蓋被害人既遭此非常事故，自不得仍依常情判斷其應
      該就近自左側開啟未受損之車門離開，尚不得以證人陳俊
      佐到場救護被害人時，被害人並未繫帶安全帶，且上半身
      趴在右前座乙節，率認被害人於發生本件交通事故時，未
      依規定繫妥安全帶。
五、按因故意或過失，不法侵害他人之權利者，負損害賠償責任
    ；而汽車、機車或其他非依軌道行駛之動力車輛，在使用中
    加損害於他人者，駕駛人應賠償因此而生之損害，但於防止
    損害之發生已盡相當之注意者，不在此限；不法侵害他人致
    死者，對於支出醫療及增加生活上需要之費用或殯葬費之人
    ，亦應負損害賠償責任；被害人對於第三人負有法定扶養義
    務者，加害人對於該第三人亦應負損害賠償責任；不法侵害
    他人致死者，被害人之父、母、子女及配偶，雖非財產上之
    損害亦得請求賠償相當之金額，亦為民法第184條第1項前段
    、第191條之2、第192條第1項、第2項及第194條定有明文。
    查被告以80公里以上之時速超速行駛，復未注意車前狀況，
    ，致使被害人陳信安遭劇烈撞擊受有顱腦損傷等以致死亡，
    其間顯具有相當因果關係。又被害人陳信安為原告丁○○○
    之子、原告戊○○及丙○○之父、原告乙○○之夫，有戶籍
    登記簿謄本在卷可稽。依上開規定，原告自得請求被告賠償
    。茲就原告請求項目分述如下：
    (一)殯葬費部分：原告乙○○主張受有被害人陳信安殯葬費
      391,000元之損害，業據其提出收據及統一發票各1紙為據
      （見附民卷第10頁），經核均屬殯葬之必要費用，復為被
      告所自認（見本院卷第86頁），堪可信為真實。
    (二)扶養費用部份：原告丁○○○、戊○○、丙○○分別主張
      被害人陳信安為其子及父，為法定扶養義務人，因其死亡
      而分別受有扶養費239,035元、344,381元、416,615元之
      損害，業據提出繼承系統表及戶籍登記簿謄本在卷可稽（
      見附民卷第5-8頁），復為被告所自認（見本院卷第112頁
      ），應可信為真實。
    (三)精神慰撫金部份：
      本件原告主張因被告之過失不法侵權行為致被害人死亡而
      悲慟萬分，自得依上開規定請求被告賠償所受非財產上之
      損害即精神慰撫金。經查，被告64年5月11日生，專科畢
      業，原任職琮偉機械廠公司繪圖員（98年1月6日資遣），
      薪資所得總額：94年度46萬餘元、95年度57萬餘元、96年
      度78萬餘元，財產有坐落台南縣新市鄉○○段土地四筆面
      積114.53㎡、投資匯僑公司7萬元，價值共約127萬餘元，
      另有國瑞及VOLVO汽車各一輛。原告丁○○○26年10月24
      日生，國小畢業，無業及收入，所得總額：94年度14萬餘
      元、95年度及96年度均無所得資料，有坐落台南市○○段
      土地一筆及地上金華路房屋一棟，價值共約1,478,350元
      ；原告戊○○為83年10月14日生、甫國中畢業，丙○○為
      86年11月13日生，現國小肄業，均無所得及財產資料；原
      告乙○○為55年7月31日生，專科畢業，原任職萬泰銀行
      （98年4月1日資遣），所得總額：94年度122萬餘元、95
      年度158萬餘元、96年度195萬餘元，財產有坐落台南市○
      區○○段及南區○○段土地各一筆並地上建物即長榮路及
      中華南路房屋各一棟，另有公司投資16筆，財產總額966
      萬餘元另有三陽及日產汽車各一輛。被害人陳信安，生前
      所得總額：94年度129萬餘元、95年度131萬餘元，公司投
      資2筆，財產總額50萬元。以上各情，分別經兩造陳述在
      卷，並有稅務電子闡門財產所得調件明細表附卷可稽（見
      本院卷第24-80,88-93頁）。爰審酌兩造上述之身分地位
      、教育程度、經濟能力，及因被告之一時疏忽竟致原告與
      至親之被害人天人永隔，被害人陳信安為民國52年生，事
      故時為44歲；原告丁○○○老年喪子；原告戊○○、丙○
      ○均幼年失祐；原告乙○○中年喪偶，精神上所受打擊等
      一切情狀，認原告丁○○○、戊○○、丙○○、乙○○主
      張因本件行車事故所致之精神慰撫金損害額分別以100萬
      元、130萬元、135萬元及160萬元方屬相當。原告逾此部
      分之主張尚屬無據。
    (四)綜上，原告因被害人陳信安死亡所致損害金額：
      1.丁○○○為：1,239,035元。
        （計算式：239,035＋1,000,000＝1,239,035）。
      2.戊○○為：1,644,381元。
        （計算式：344,381＋1,300,000＝1,644,381）。
      3.丙○○為：1,766,615元。
        （計算式：416,615＋1,350,000＝1,766,615）。
      4.乙○○為：1,991,000元。
        （計算式：391,000＋1,600,000＝1,991,000）。
六、按損害之發生，被害人與有過失者，法院得減輕賠償金額或
    免除之，又於被害人之代理人或使用人與有過失者，準用之
    ，民法第217條第1項及第3項定有明文，該條規定之目的，
    在謀求加害人與被害人間之公平，故裁判上法院得依職權減
    輕或免除之（最高法院85年度台上字第1756號判例參照）。
    查本件係因被害人有轉彎車未讓直行車先行之過失，及被告
    之超越行車速限且未注意車前狀況之過失，均如前所述，始
    肇生本件事故，斟酌本件車禍事故之原因力，本院認被害人
    應負較重的過失責任，台灣省臺南區車輛行車事故鑑定委員
    會之鑑定意見書及台灣省車輛行車事故覆議鑑定委員會之覆
    議意見書（相驗卷第91-93頁、第100-102頁），亦均同認就
    本件交通事故之發生，被害人有駕駛自小客車，行經行車管
    制號誌交岔路口左轉車未讓對向直行車先行為肇事主因。是
    本院認被告對本件車禍之發生應負45%過失責任，被害人陳
    信安應負55%之過失責任。故應減輕被告之賠償金額55%，即
    被告之應賠償金額為損害額之45%，依此計算，原告得請求
    被告賠償之金額分別為（小數點以下四捨五入）：
      1.丁○○○為：557,566元。
        （計算式：1,239,035×0.45≒557,566）。
      2.戊○○為：739,971元。
        （計算式：1,644,381×0.45≒739,971）。
      3.丙○○為：794,977元。
        （計算式：1,766,615×0.45≒794,977）。
      4.乙○○為：895,950元。
        （計算式：1,991,000×0.45≒895,950）。
七、按被保險汽車發生汽車交通事故，受益人得在本法規定之保
    險金額內，直接向保險人請求給付保險金；保險人依本法規
    定給付之保險金，視為加害人或被保險人損害賠償之一部分
    ，加害人或被保險人受賠償請求時，得扣除之。又按死亡給
    付之受益人，為受害人之繼承人。強制汽車責任保險法第28
    條、第30條、第10條第2款分別定有明文。本件原告業已受
    領強制汽車責任保險之保險金150萬元，並已平均分配予原
    告之事實，為原告所自承（見本院卷第84頁），揆諸前開說
    明，該保險金應以原告戊○○、丙○○、乙○○始得受分配
    ，是各受分配50萬元，所受領之該保險金，自應視為應給付
    賠償金額之一部分予以扣除。另被告抗辯已支付原告賠償款
    90萬元等語，亦為原告所自承，並稱已平均分配予原告（見
    本院卷第122頁），是各原告此已受支付之賠償款225,000元
    ，亦應予以扣減。是原告尚得請求被告賠償之金額分別為：
      1.丁○○○為：332,566元。
        （計算式：557,566－225,000＝332,566）。
      2.戊○○為：14,971元。
        （計算式：739,971－500,000－225,000＝14,971）。
      3.丙○○為：69,977元。
        （計算式：794,977－500,000－225,000＝69,977）。
      4.乙○○為：170,950元。
        （計算式：895,950－500,000－225,000＝170,950）。
八、綜上所述，原告丁○○○等四人本於侵權行為之法律關係，
    請求被告給付原告丁○○○332,566元、戊○○14,971元、
    丙○○69,977元、乙○○170,950元，並自起訴狀繕本送達
    被告之翌日即98年2月26日起至清償日止，按年息5%計算之
    利息之範圍內，為有理由，應予准許，逾此部分之請求，均
    於法無據，應予駁回。原告雖陳明願供擔保，聲請宣告假執
    行，經核其勝訴部分，因所命給付之金額未逾民事訴訟法第
    466條第1項所定金額，一經判決即告確定，無為假執行宣告
    之必要；至於其餘敗訴部分，其假執行之聲請，因訴之駁回
    而失所附麗，不予准許，是其假執行之聲請，均應予駁回。
九、本件事證已臻明確，兩造其餘攻擊、防禦方法及所提證據，
    核與本判決結論無影響，爰不逐一論列，併此敘明。
十、結論：本件原告之訴，為一部有理由、一部無理由，依民事
    訴訟法第79條、第85條第1項但書，判決如主文。
中    華    民    國    98    年    8    月     25    日
                  民事第二庭    審判長法  官  丁振昌
                                      法  官  吳上康
                                      法  官  李素靖
上為正本係照原本作成。
原告如對本判決上訴，須於判決送達後20日內向本院提出上訴狀
，未表明上訴理由者，應於上訴後20日內，向本院提出理由書（
須附繕本）。依法須繳納裁判費並應委任律師為訴訟代理人，始
得上訴。
被告不得上訴。
中    華    民    國    98    年    8     月    26    日
                                      書記官  李淑華
【附記】
民事訴訟法第466條之1：
(1)對於第二審判決上訴，上訴人應委任律師為訴訟代理人。但上
  訴人或其法定代理人具有律師資格者，不在此限。
(2)上訴人之配偶、三親等內之血親、二親等內之姻親，或上訴人
  為法人、中央或地方機關時，其所屬專任人員具有律師資格並
  經法院認為適當者，亦得為第三審訴訟代理人。
民事訴訟法第466條之2：
  上訴人無資力委任訴訟代理人者，得依訴訟救助之規定，聲請
  第三審法院為之選任律師為其訴訟代理人。


司法院資訊處製作；財團法人民間司法改革基金會備份。
